【裁判字號】    99,台上,2227
【裁判日期】    990415
【裁判案由】    違反兒童及少年性交易防制條例
【裁判全文】
最高法院刑事判決            九十九年度台上字第二二二七號
上  訴  人  甲○○
選任辯護人  黃英豪律師
上  訴  人  乙○○
選任辯護人  詹文凱律師
上列上訴人等因違反兒童及少年性交易防制條例案件，不服台灣
高等法院中華民國九十七年二月二十二日第二審判決（九十六年
度上訴字第四四七０號，起訴案號：台灣基隆地方法院檢察署九
十六年度偵字第五九四號），提起上訴，本院判決如下：
    主  文
上訴駁回。
    理  由
按刑事訴訟法第三百七十七條規定，上訴於第三審法院，非以判
決違背法令為理由，不得為之。是提起第三審上訴，應以原判決
違背法令為理由，係屬法定要件。如果上訴理由書狀並未依據卷
內訴訟資料，具體指摘原判決不適用何種法則或如何適用不當，
或所指摘原判決違法情事，顯與法律規定得為第三審上訴理由之
違法情形，不相適合時，均應認其上訴為違背法律上之程式，予
以駁回。本件上訴人甲○○上訴意旨略稱：(一)、甲○○對於代號
00000000之女子（民國八十二年六月生，真實姓名年籍詳卷，下
稱甲女）與男客間在○○美容護膚店之性交易內容毫無所悉，又未因
○○美容護膚店內人員與男客從事性交易而獲取任何利益，甲○
○雖自白犯行，但因無補強證據存在，其自白即無從採納，故無
原判決稱甲○○有營利意圖，即有判決理由矛盾之違法。(二)、本
案純屬甲女主動與業者甲○○接觸、要約，甲○○係配合甲女之
需求提供工作機會，此與業者積極引誘、強令未成年人從事性交
易之情況有別。縱認甲○○犯行明確，亦難與刻意侵害未成年人
之身心健全發展之情事相提並論，可見本案對於未成人所造成之
侵害顯屬輕微，甲○○之犯罪情節，在客觀上足以引起一般同情
，倘依兒童及少年性交易防制條例第二十三條第二項量處法定最
低刑期，仍屬過重，故有依刑法第五十九條酌減其刑之必要等語
。上訴人乙○○上訴意旨略稱：(一)、兒童及少年性交易防制條例
第二十三條第一項為對故意犯之處罰，行為人須對其各項構成要
件要素認識且意欲其發生始足構成。惟原判決竟謂上開刑事處罰
規定不以行為人知悉被引誘容留者未滿十八歲為要件，是原判決
有適用法則不當之違法。(二)、乙○○並非○○美容護膚店之經營者，
又未曾自該店受領任何報酬，僅係基於情誼而協助甲○○處理店
內事務，而無營利之意圖，並不符合兒童及少年性交易防制條例
第二十三條第二項規定「意圖營利」之犯罪加重要件，原審將該
罪與同條第一項之犯罪要件混淆，適用法則顯有不當等語。惟按
證據之取捨、證據證明力之判斷，以及事實有無之認定，屬事實
審法院之職權，苟其取捨判斷與認定，並不違背論理法則及經驗
法則，即不容任意指為違法，而執為適法之第三審上訴理由。
本件原審認定甲○○、乙○○有原判決事實欄所載共同意圖營利
而媒介、容留，使未滿十八歲之人為性交易之犯行，係依憑甲○
○於偵查及第一審審理時之自白、乙○○於警詢及偵查中之自白
、同案被告林○○、陳○○（二人均已判刑確定）於第一審審理時之
供述、證人甲女於第一審審理時之證言、基隆市警察局第一分局
一、二組警備、偵查隊忠二路派出所臨檢紀錄表、查獲現場照片
，及扣案沾有陳○○精液之擦拭過衛生紙團、估價單五本等證據，予
以綜合判斷，認甲○○、乙○○之自白均與事實相符，犯行均堪
認定。並指駁、說明乙○○於原審翻異前供否認犯罪，所辯何以
不足採信之理由。且以核甲○○、乙○○上開犯行，係犯兒童及
少年性交易防制條例第二十三條第二項之意圖營利容留使未滿十
八歲之人為性交易罪。甲○○、乙○○就上開犯行，有犯意聯絡
及行為分擔，為共同正犯，分別於法定刑內量處其刑，及為相關
沒收之諭知。復說明乙○○雖於第一審審理時辯稱其警詢中之白
白係遭警員賴詠隆在製作筆錄前毆打其肚子兩下而有刑求之情事
云云，如何不足採取，而認其警詢、偵訊中所為自白應係出於任
意性之陳述，且與事實相符，依刑事訴訟法第一百五十六條第一
項，得為證據。已詳其所憑證據及認定之理由，所為論斷，均
有卷存證據資料可資覆按。從形式上觀察，並無違背法令之情形
存在。上訴意旨雖指摘原判決違法，然查：(一)、關於刑罰之量定
，乃事實審法院之職權。又刑法第五十七條所列各款，為量刑時
應行注意之事項，並非同法第五十九條酌減其刑之根據。刑法第
五十九條酌減其刑之規定，必於犯罪之情狀，另有特殊之原因與
環境等，在客觀上足以引起一般同情，而顯然可憫，認為即予宣
告法定低度刑期尤嫌過重者，始有其適用。則單純犯罪情節輕微
、犯人之品行、素行、犯罪後態度等情狀，僅可為法定刑內從輕
科刑之標準，非可執為酌減其刑之理由。原審量處甲○○如原判
決主文所示之低度刑罰，已說明審酌甲○○容留未滿十四歲之女
子為性交易，對未成年人之身心健康產生重大危害，及其犯罪之
動機、目的、手段、生活狀況、智識程度、犯罪所生之損害及危
險等一切情狀，應量處上揭刑罰等理由綦詳，經核並未逾越法定
刑度，或濫用其權限，即不能任意指為違法。甲○○上訴意旨(二)
所為指摘，乃屬於刑法第五十七條科刑時應注意之事項，不得據
為酌量減輕其刑之理由，核與法律規定得為第三審上訴理由之違
法情形不相適合。(二)、兒童及少年性交易防制條例第二十三條第
二項規定之意圖營利，引誘、容留、媒介、協助、或以他法，使
未滿十八歲之人為性交易罪，其立法意旨在防制、消弭以兒童少
年為性交易對象之事件，其處罰雖不以行為人「明知」被害人為
未滿十八歲之人之確定故意為必要，然亦必須有以引誘、容留、
媒介等方法使未滿十八歲之人為性交易之不確定故意，始克相當
。原判決於理由雖說明「兒童及少年性交易防制條例第二十三條
第一項之引誘、容留、媒介、協助或以他法，使未滿十八歲之人
為性交易者罪，其立法意旨乃在保護未滿十八歲人之身心健康，
只須被引誘、容留、媒介、協助而為性交易者，實際為未滿十八
歲為已足，不以行為人須明知其年齡為要件」等語，然捨棄此部
分之理由，依共同正犯甲○○、被害人甲女及同案被告陳○○等人不
利於乙○○之證言，仍應為同一事實之認定，於判決結果不生影
響，亦難執此為合法之上訴理由。(三)、甲○○、乙○○其他上訴
意旨，均係就原審已調查及依憑卷內證據資料所為採證認事職權
之合法行使，以及原判決已論列說明之事項，依憑己見任意指為
違法，並重為事實之爭執，否認犯罪，殊與法律規定得為第三審
上訴理由之違法情形不相適合。衡以前開說明，甲○○、乙○○
之上訴均違背法律上之程式，應予駁回。
據上論結，應依刑事訴訟法第三百九十五條前段，判決如主文。
中    華    民    國  九十九  年    四    月   十五   日
                      最高法院刑事第十三庭
                          審判長法官  賴  忠  星
                                法官  呂  丹  玉
                                法官  吳      燦
                                法官  蔡  名  曜
                                法官  葉  麗  霞
本件正本證明與原本無異
                                      書  記  官
中    華    民    國  九十九  年    四    月  二十一  日
                                                      v

司法院資訊處製作；財團法人民間司法改革基金會備份。
